最　高　行　政　法　院　判　決　　　　　　　　　　九十三年度判字第五七五號
　　再 審原 告　美多樂大飯店股份有限公司
　　代　表　人　乙○○
　　再 審被 告　財政部臺北市國稅局
　　代　表　人　甲○○
右當事人間因營利事業所得稅事件，再審原告對於中華民國九十一年八月二十二日本
院九十一年度判字第一五一九號判決，提起再審之訴。本院判決如左：
　　主  文
再審之訴駁回。
再審訴訟費用由再審原告負擔。
　　理  由
按行政訴訟法第二百七十三條第一項第一款所稱適用法規顯有錯誤，係指原判決所適
用之法規與該案應適用之現行法規相違背，或與解釋判例有所牴觸者而言。至於事實
認定職權之正當行使或法律上見解之歧異，再審原告對之縱有爭執，要難謂為適用法
規顯有錯誤，而據為再審之理由。本件再審原告八十三年度營利事業所得稅結算申報
，列報虧損。再審被告初查以其本年度開立發票金額新台幣（下同）二八、一○一、
五九四元，包括列報之營業收入一七、四三六、二○六元、代收服務費一、八八七、
九○○元及客戶借支八、七七七、四八八元，其中客戶借支部分，開立發票品欄書立
為代付款，惟再審原告未能提示轉付資料供查，乃全數轉列營業收入，核定營業收入
為二六、二一三、六九四元。又其營業成本無法提示成本分析資料，乃依申報之行業
標準代號八八○一─一一「觀光旅館」之同業利潤標準毛利率核定其營業成本為六、
○二九、一五○元，營業淨利為九、四一一、三三一元，惟較依營利事業所得稅查核
準則（下稱查核準則）第六條第一項但書規定按同業利潤標準淨利率核定之所得額五
、五○四、八五七元為高，乃以五、五○四、八五七元加計非營業收入三、八九五元
，核定其所得額為五、五○八、七七○元。再審原告不服，循序訴經行政院八十七年
一月十五日台八十七訴字第○二二七一號再訴願決定，將原決定及原處分均撤銷，由
再審被告另為適法之處分。經再審被告重為復查決定，按行業代號八八○二─一一「
旅館（社）業」之同業利潤標準核定其所得額，原核定全年所得額五、五○八、七七
○元變更為四、九八四、四九六元，即准核減所得額五二四、二七四元，其餘未准變
更。再審原告不服，復循序提起行政訴訟，為本院八十九年度判字第二六二七號判決
（下稱前判決）駁回，再審原告對之提起再審之訴，亦經本院九十一年度判字第一五
一九號判決（下稱原判決）駁回。再審原告以原判決有行政訴訟法第二百七十三條第
一項第一款再審情形，提起再審之訴。經查原判決以：前判決以：『．．．被告（即
再審被告，下同）重為復查決定，以原告（即再審原告，下同）已提示營利事業登記
證證明其八十三年度營業項目已從觀光旅館事業變更為一般旅館業務，自應重新按行
業代號八八○二─一一「旅館（社）業」之同業利潤標準核定其所得額，是原核定全
年所得額五、五○八、七七○元應准變更核定為四、九八四、四九六元，即准核減所
得額五二四、二七四元。揆諸首揭規定（行為時所得稅法第八十三條第一項及同法施
行細則第八十一條、查核準則第六條第一項、第十八條第一項、第二項及稅捐稽徵機
關管理營利事業會計帳簿憑證辦法第二條第四款），經核並無違誤，一再訴願決定遞
予維持，亦無不合。原告起訴主張：原告經營之行業類別為「社會服務及個人服務業
」和「商業」，自無義務提供「製造業」之報表，被告依製造業之查核準則第五十八
條查核原告經營之一般旅館業，進而要求原告提示製造業專用之成本分析表，自屬違
法。原告貸放給客戶之「客戶借支款」八、七七七、四八八元，發票上載「代付款」
，帳簿資金流程乃先付出而後收回，與被告所舉查核準則第十八條之二之意旨完全相
反，原告並無「受託代收轉付款項」之事實存在，原告之具體作為屬貸出款之收回。
因原告於收回代付款同時即需退還借據，被告採用查核準則第十八條之二屬於處分債
務之規則以處分原告之債權事項，顯屬違誤，應以查核準則第三十六條之一始符合原
告「代付款」之實情。原告依不同之法律依據，自行計算之先位聲明為全年所得額一
、三六五、六三六元；備位聲明為全年所得額二、八八八、五三○元；次備位聲明為
全年所得額為二、八六五、一一七元，另加非營業收入三、八九五元。上開先位聲明
之重點乃要求被告負舉證責任，證明代付款為營業收入，否則即應採納查核準則第三
十六條之一處分。至於備位聲明之重點乃原告遷就以同業利潤標準為推計方法，但應
依序分類分業正規派用，且經原處分核定之費用一○、七七三、二一三元亦必有其用
，以由毛利額中受減抵之必備地位，是原處分及一再訴願決定均有違誤，請判決撤銷
一再訴願決定及原處分等語。經查旅館（社）業依中華民國稅務行業標準分類，係歸
屬於社會服務及個人服務業，且原告營業項目於八十三年度已由觀光旅館事業變更為
一般旅館業務之經營，因原告迄未提示營運紀錄供核，致營業成本無法勾稽，即應按
行業代號：八八○二─一一「旅館（社）業」之同業利潤標準核定所得額，復因餐飲
及旅館二項之同業利潤標準淨利率均為百分之十九，被告重為復查決定，依同業利潤
標準淨利率核定所得額為四、九八四、四九六元，即核減所得額五二四、二七四元，
核無不合。次查依營利事業所得稅查核準則第三十六條之一第一項規定：「公司組織
之股東、董事、監察人代收公司款項，不於相當期間照繳或挪用公司款項，應按當年
一月一日所適用台灣銀行之基本放款利率計算利息收入課稅。」同條第二項規定：「
公司之資金貸與股東或任何他人未收取利息，或約定之利息偏低者，比照前項規定辦
理。」上開規定，係指股東、董事、監察人代收公司款項，不於相當期間照繳或挪用
該款項者，應按規定利率計算利息；或公司之資金貸與股東或任何他人未收取利息，
或約定之利息偏低者，比照前項規定利率計算利息。而系爭「客戶借支款」八、七七
七、四八八元，原告開立發票品名欄載明為「代付款」，原告雖主張該款項係客戶向
其借支現金支付小費、樂隊及女伴，借據於收款後即依民法第三百零八條規定退還云
云，姑且不論一般客戶至飯店消費所支付之小費，向飯店另書立借據借支現金支應之
情形，殊難令人想像，且顯然與國人之消費習慣有違。矧客戶縱有借支之情形，因借
支並非屬於購買原告所銷售之貨物或勞務，原告亦無開立發票給與客戶之理。上開原
告所稱客戶借支之「代付款」既已開立發票，且其金額大多比房間費或餐費之金額高
，均與常理有違。原告既無法提示如何轉付上開款項之資料供核，是被告將上開「代
付款」轉列為原告之營業收入，自無不合。又上開「代付款」既難認係客戶向原告之
借支，即與查核準則第三十六條之一之情形不符，原告先位聲明主張應依該規定計算
利息後加計其自行依擴大書審調整所得而求得之所得額為一、三六五、六三六元云云
，自不足採。又查原告備位聲明主張將系爭代付款（客戶借支）按其本業同業淨利率
百分之十九核計本部分之所得後加計自行擴大書審所得而計得所得額為二、八八八、
五三○元云云，係將「代付款」按同業淨利率百分之十九計算，而未併計原列報之營
業收入一七、四三六、二○六元部分，核屬原告一己之見，尚無可採。再查原告次備
位聲明主張就系爭代付款按已申報營業收入中旅館業、餐館業各占比率轉列各該業營
業收入，先求毛利額減核定費用，求取全年所得額為二、八六五、一一七元，另加非
營業收入三、八九五元云云。惟經被告依原告之進貨憑證與其提示直接原料明細表核
對，本期進料品名為餅、糖、煙、酒、果汁、蔬果、肉類、草蝦、雞蛋等，計一一、
九九九、五二五元，耗用八、一○七、九四一元，期初存貨為一一一、一五○元，耗
用一○○、○○○元，期末存貨應為三、九○二、七三四元，與申報期末存貨二、四
三二、四九九元不符，原告九月十九日至十二月之進貨及品名為酒之全年進料皆未耗
用，顯與一般餐飲業進料習慣迥異。原告本期開立之餐飲收入發票並未記載中式日式
匯合餐飲之份數，又依其直接原料明細表每月所載每份單位用料、用量均不相同，且
其進料每月領用均無紀錄，無法認定每月用料與申報之直接原料明細表之用料相符。
又原告自行編列一般旅館成本分析表所載房租收入四、九○○、七七○元，其成本應
係折舊、修繕改良等，惟原告財產目錄無房屋資產，亦未申報租金支出或房地稅捐，
亦無任何支出憑證，卻自行採用同業利潤標準成本率自行認列成本一、四七○、二三
一元，顯與事實不符。所訴就系爭代付款按已申報營業收入中旅館業、餐館業各占比
率轉列各該業營業收入，以求取全年之所得額云云，殊無足採。原告起訴意旨，並無
理由，應予駁回。』為由，判決駁回再審原告在前訴訟程序之訴。前判決所適用之法
規與該案應適用之現行法規並無違背，與解釋判例，亦無牴觸，並無所謂適用法規顯
有錯誤之情形。再審原告主張其提出之憑證足以計算已申報部分，而前判決未將已申
報部分與未申報部分分別計算，即消極未適用查核準則第一百十二條與所得稅法施行
細則第八十一條規定，前判決適用法規顯有錯誤等語。惟前判決已詳予論述再審原告
所提出之帳證，尚不足以勾稽其營業成本，乃認再審被告依同業利潤標準淨利率均為
百分之十九，重為復查決定，同業利潤標準淨利率核定所得額為四、九八四、四九六
元，即核減所得額五二四、二七四元，核無不合。再審原告復爭執所得額之核定而為
前揭主張，核屬法律上見解之歧異。又再審原告所主張其曾提出之財政部函釋及法規
命令，原判決漏未斟酌乙節，惟各該函釋及法規命令，尚非再審原告所主張原判決漏
未斟酌之足以影響於判決之重要證據，與行政訴訟法第二百七十三條第一項第十三款
規定尚屬有間。從而再審原告起訴主張原判決有行政訴訟法第二百七十三條第一項第
一款、第十三款、第十四款之再審事由提起本件再審之訴，難認有再審理由等，而駁
回再審原告於前訴訟程序之再審之訴。經核無所適用法規與應適用之現行法規相違背
，或與解釋判例相牴觸情形。再審原告一再主張其提出之憑證足以計算已申報部分，
而前判決未將已申報部分與未申報部分分別計算，即消極未適用查核準則第一百十二
條與所得稅法施行細則第八十一條規定，前判決適用法規顯有錯誤云云，係前原判決
前開事實認定及法律見解為爭執，揆諸首揭說明，難據以再審。又行政程序法於九十
年一月一日起施行，被上訴人為本件處分時，行政程序法尚未施行，自無從適用該法
。且再審原告所稱較有利之計算方式為：第一類已申報營業收入17,436,206 元x毛利
率0.7 -核定之營業費用10,773,213元=第一類所得；第二類未申報營業收入8,777,48
8 元x毛利率0.7=第二類所得1,667,722元；全年所得為第一、二類所得加第二類非營
業收入3,895元為3,103,748元乙節。經查再審原告申報之營業費用係屬於已申報及未
申報之營業收入所共同支付者，是再審被告將已申報營業收入（17,436,206元）及未
申報營業收入（8,777,488元）合計（26,213,694 元）後，依同業利潤標準毛利率（
0.7）計算其營業毛利（26,213,694元x0.7=18,349,585元），再減除共同經核定之營
業費用（10,773,213元）後之營業淨利（7,576,372元），較依同業純利率（0.19 ）
計算之營業淨利（26,213,694元x0.19=4,980,601 元）為高，乃依查核準則第六條第
一項但書規定，以較低之4,980,601元加計非營業收入3,895元，而核定全年所得為4,
984,496 元。再審原告將已申報及未申報之營業收人分別計算，固無不可，惟申報核
定之營業費用既屬已申報及未申報之營業收入共同支付者，故應分別按其毛利率計算
其營業毛利後再減除核定之營業費用，結果與再審被告先合計營業收入後再依毛利率
計算其營業毛利情形相同。若該營業費用先全數於第一類營業收入扣減，則第二類營
業收入即不得再減除營業費用，計其所得應依毛利率計，而非純利率，即再審原告所
列計算式，第二類所得應為（8,777,488元x0.7=6,144,241 元），加計再審原告所指
第一類所得（1,432,131元），營業淨利亦為7,576,372元，結果相同，並無行政程序
法第七條所定有多種同樣可達成目的之方法，而對人民權益害不同情形，再審原告援
引該規定，洵非可採。本件再審之訴顯無再審理由，應予駁回。
據上論結，本件再審之訴為顯無再審理由，依行政訴訟法第二百七十八條第二項、第
九十八條第三項前段，判決如主文。
中　　華　　民　　國　　九十三　　　年　　　五　　　　月　　　七　　　　日
                    最 高 行 政 法 院  第 一 庭
                                審 判 長 法  官　　　黃　綠　星
                                         法  官      鍾  耀  光
                                         法  官　　　蔡　進　田
                                         法  官　　　黃　璽　君
                                         法  官　　　廖　宏　明
右  正  本  證  明  與  原  本  無  異
　　　　　　　　　　　　　　　　　　　　 法院書記官　邱  彰  德
中　　華　　民　　國　　九十三　　　年　　　五　　　　月　　　七　　　　日
